# 同一集团内部子公司之间无偿划转转让子公司的账务及合并报表处理

提问人：qqq2006 时间：2016-11-03 22:19:29
请教陈老师，公司B和C均为A集团下属全资子公司，A集团决定将B公司所属全资子公司D无偿转给C公司，请问B公司账务及报表怎样做？是否可以直接减少权益和对D公司长期股权投资？

回答人：chenyiwei
B的个别报表层面：按其原先对D的长期股权投资账面价值，依次冲减资本公积（资本溢价）、盈余公积、未分配利润。 B的合并报表层面：按其享有D的帐面净资产份额，依次冲减资本公积（资本溢价）、盈余公积、未分配利润。

提问人：qqq2006 时间：2016-11-04 08:24:31
多谢陈老师！再请教一下如果不是无偿划转是同一控制范围内处置子公司，跟非同一控制处置子公司处理方式目前准则规定是相同的吧？

回答人：chenyiwei
处置子公司的会计处理原则是一致的，不区分同一控制下还是非同一控制下。但对同一控制下的处置，要特别关注处置对价的公允性，对超出公允价值的处置对价需按权益性交易原则处理。

提问人：dahua82 时间：2016-11-16 15:11:54
陈版：针对这个案例，（ 1 ）集团A要相应做账吗？（ 2 ）您的回答“B的合并报表层面：按其享有D的帐面净资产份额，依次冲减资本公积（资本溢价）、盈余公积、未分配利润“，B公司合并层面是按照丧失D的控制权来处理，并将期初至丧失控制权日的利润表也要并入吧

回答人：chenyiwei
1 、A的个别报表层面，按照B原先对D的长期股权投资的账面价值，借：长期股权投资——C，贷：长期股权投资——B。 2 、是。

提问人：gracewang97 时间：2016-12-01 21:24:56
请教陈老师：如果这个案例D公司变为A公司低价收购的非同一控制下控股子公司，A公司将D公司划转给C公司，非一揽子交易。C公司如何处理？长投投资成本金额如何确定？

回答人：chenyiwei
C按D的可辨认净资产在A的合并报表层面所显示的账面价值作为合并成本，并贷记资本公积。不会在C的报表中再确认一次营业外收入。

提问人：qqq2006 时间：2016-12-05 16:44:17
请问陈老师无偿划转子公司是否追溯调整B公司合并报表？即视同期初不含D公司，需要追溯调整期初合并报表吗？相关依据是什么？

回答人：chenyiwei
除了按照“三去一降一补”等特殊规定的划转处理以外，其余情况下因划转导致的合并报表范围变更的处理遵循合并报表准则所确立的一般原则，即划出方不调整合并报表前期比较数据，被划转目标企业的利润表、现金流量表仍需纳入划出方的合并报表直到划出之日。

提问人：qqq2006 时间：2016-12-05 19:30:15
非常感谢陈老师，有没有您说的按照“三去一降一补”等特殊规定的划转处理相关规定？

回答人：chenyiwei
你查一下财会[2016]17号文即可。

提问人：wx_5a9765cdac84 时间：2018-06-27 16:17:35
陈版：如果D公司是去年同一控制下取得的净资产为负（实际公允值为正，并且协议支付对价也是大于零）的公司，B公司个别报表长投已减为零，并已经冲减了资本公积，这个无偿划转如何做？可以将原冲减的资本公积恢复回来吗？

回答人：chenyiwei
无偿划转时，在合并报表层面按被划转企业的账面净资产转出，调整权益。不影响原先划入时调整权益的金额。

提问人：al2006091174 时间：2018-07-09 23:09:30
陈版，“公司B和C均为A集团下属全资子公司，A集团决定将B公司所属全资子公司D无偿转给C公司”，C公司如何进行账务处理？是按B公司对D公司长投的账面价值入账么？

回答人：chenyiwei
此时C按同一控制下合并处理，按C的净资产在最终控制方合并报表层面的账面价值作为初始投资成本入账。

提问人：seven2928223 时间：2018-07-12 16:50:50
陈老师，想请教一下关于无偿划拨合并报表的问题，A,B,C同是国有企业性质，B是A的子公司,C是B公司的子公司， 2017 年A出了一个文件将C从B公司划拨出去，文件定划拨基准日为 2016 年 12 月 31 日，B将C处理掉的日期是 2017 年 7 月，想问现在做 2017 年B公司合并报表，C公司1-6月的利润表是否还需要并进来？我查了一下国务院国有资产监督管理委员会文件国资发产权[2005]239号，第 19 条写依据中介机构出具的被划转企业上一年度（或最近一次）的审计报告，直接进行账务调整。是否能理解B公司 2017 年报表是不需要将C公司的利润合并进来的？那是否B公司 2016 年的合并报表期末数就应该把C公司的资产负债表调整出去？谢谢！

回答人：chenyiwei
除非是“三去一降一补”中的跨集团划转（你的案例应不属于这种情况），否则按同一控制下处置子公司的一般处理原则，年初至划出日期间的利润表、现金流量表仍需纳入划出方合并报表。

提问人：seven2928223 时间：2018-07-13 07:52:14
陈老师，还想请问一下您是如何理解国务院国有资产监督管理委员会文件国资发产权[2005]239号，第 19 条写依据中介机构出具的被划转企业上一年度（或最近一次）的审计报告，直接进行账务调整。文件中提到的被划转企业上一年度（或最近一次）的审计报告，进项账务调整的，我的理解是无论在 2017 年哪天出来，都是按 2016 年 12 月 31 日审计报告上的数据来账务处理（除有半年期的审计报告），另，我我忘记说了就是企业划拨的文件上面也提到基准日是 2016 年 12 月 31 日。

回答人：chenyiwei
基准日和实际完成日是两回事，会计上进行处理的是在实际完成日。而且应遵循企业会计准则的一般原则和规定。

提问人：amber88 时间：2018-08-17 15:59:03
请教陈版，C单体如何进行账务处理？是否参照同一控制下企业合并按D的可辨认净资产的份额入账？如此税务上是否不能适用国家税务总局公告 2015 年第 40 号 国家税务总局关于资产（股权）划转企业所得税征管问题的公告的免税条款？

回答人：chenyiwei
C按照同一控制下合并处理。是否享受优惠税务处理条款，请咨询税务专业人士。

提问人：fangdaojun 时间：2018-08-17 18:21:29
因为B公司是无偿划转，所以B公司个别报表的处理是：借：资本公积 0 贷：长期股权投资 0 。不过有一个疑问，对于B公司是否要把之前冲减的资本公积调整到投资损失呢？就是：借：投资收益 贷：资本公积。因为之前买了一个账面是负资产但实际评估是正资产的公司，因此付出了对价，这次无偿被划转走，对B公司来说，之前投资买D的钱就实际损失掉了，这部分损失如果还在资本公积中反映，是否已经无法反映真实的经济情况了呢？而且从B公司单体角度来说，这个损失是否可以在税前抵扣呢？如果可以在税前抵扣，是否也应该在投资损失中反映才更合适呢？@chenyiwei

回答人：chenyiwei
这部分资本公积是权益性/交易形成的，后续不能转入损益。

提问人：呼叫帮助 时间：2018-12-09 09:21:28
现有一国有企业母公司将子公司A资产及负债全部无偿划转至另一子公司B，假设子公司A资产 50 万已全额计提减值准备 50 万包括固定资产 10 万，存货 10 万，其他应收款 30 万，负债为其他应付款 100 万，这样划转资产的账面价值就是 0 元，仅负债其他应付款有账面价值余额为 100 万，相当于子公司A增加了净资产 100 万元了，这样的划转后A公司账面仅剩货币资金和净资产，如果划转完成后A公司要注销，该划转的负债 100 万是否会涉及需要缴纳清算所得税（ 100 万*25%=25万）？A和B公司如何进行会计处理？A公司划转的账务处理是 借：固定资产减值准备 10 万 存货跌价准备 10 万 坏账准备 30 万 贷：固定资产 10 万存货 10 万 其他应收款 30 万 借：其他应付款 100 万 贷：资本公积 100 万 B公司的账务处理有以下两种方案， （ 1 ）资产净值转入 借：固定资产 10 万 存货 10 万 其他应收款 30 万
贷：固定资产减值准备 10 万 存货跌价准备 10 万 坏账准备 30 万
借：资本公积　　　 100 万 贷：其他应付款　 100 万 （ 2 ）资产原值转入 借：固定资产 10 万 存货10 万 其他应收款 30 万
贷：资本公积 50 万 借：资本公积　　　 100 万 贷：其他应付款　 100 万
年底进行减值测试，计提减值准备 借：资产减值损失 10 万 贷：固定资产减值准备 10 万 存货跌价准备 10 万坏账准备 30 万 项目经理的回复 1 、同一控制下B公司吸收合并A公司，去税局申请特殊性税务重组可免企业所得税。 2 、B吸收合并A，B单体报表只需要将A的资产、负债按账面数纳入。 会计分录 借：A资产 贷：A负债 A实收资本（根据工商企字[2011]226号文的规定，因合并而存续或者新设的公司，其注册资本、实收资本数额由合并协议约定，但不得高于合并前各公司的注册资本之和、实收资本之和。） 资本公积（在B的单体报表中，所取得的A公司帐面净资产大于所增加的实收资本的差额部分应计入资本公积，不反映为留存收益，也就是不保留A公司自身的权益项目的结构。） 3 、参考文件： 财税[2014]109号 财税[2009]59号 国家税务总局公告 2010 年第 4 号 国家税务总局公告 2015 年第 48 号 另外，如果A公司有房产土地，建议等吸收合并免征契税和土地增值税的最新文件再办理工商变更。 陈版，项目经理的处理是否正确？

回答人：chenyiwei
总体合理。B的账务处理方案应采用（ 1 ）。

提问人：rainredgist 时间：2019-04-13 15:46:38
请教陈老师：同一控制下：A是母公司，B、C都是其非全资子公司，B将其名下的非全资子公司D（B取得D公司股权是非同一控制下取得）无偿划转给C公司，对C而言是同一控制下取得长期股权投资-D公司，但是B公司处置D公司，问题 1 ：是确认投资损失还是冲减资本公积？问题 2 ：B公司在编制合并财务报表时，要将当期期初至无偿划转日期间的损溢纳入合并报表，如问题 1 的确认的是资本公积，那合并报表怎么抵消资本公积，还是根本就不抵消B单体报表中冲减的资本公积？问题 3 ：纳入B合并范围的D公司收入、成本等损溢部分怎么抵消？

回答人：chenyiwei
1 、冲减B的资本公积； 2 、B的合并报表中应达到的处理效果是按照D在处置日的合并报表层面净资产值（含商誉）冲减资本公积。
3 、这部分损益不涉及抵销。

提问人：rainredgist 时间：2019-04-13 20:51:45
谢谢陈版主解答，对应问题 2 的解答，我还是不太明白，B将D公司无偿划转了，B公司在期末编制合并报表时，D公司的资产负债不纳入合并范围，只将当期期初至无偿划转日期间D产生的损溢纳入合并范围，那怎么将D在处置日的净资产抵消资本公积？

回答人：chenyiwei
这个和处置子公司的抵销分录编制的原理类似，你可以查阅一下本版面此前的讨论。

提问人：rainredgist 时间：2019-04-13 21:14:04
陈版主：无偿划转的D公司比较特殊，当年 2 月B公司取得D的控制权，当年年末B又将D无偿划转给同一控制下的C公司，D公司2-12月的损溢纳入合并范围，合并层面按当期纳入合并范围D公司净利润冲减资本公积吗？

回答人：chenyiwei
是。